【裁判字號】    95,訴,10
【裁判日期】    950515
【裁判案由】    有關土地登記事務
【裁判全文】
高雄高等行政法院裁定
                                     95年度訴字第00010號
原      告  甲○○
被      告  嘉義縣大林地政事務所
代  表  人  乙○○主任
上列當事人間因有關土地登記事務事件，原告不服嘉義縣政府中
華民國94年11月2日府行法訴字第0940141717號訴願決定，提起
行政訴訟。本院裁定如下︰
    主  文
原告之訴駁回。
訴訟費用由原告負擔。
    理  由
一、按提起撤銷訴訟，應以有行政處分之存在為前提要件；所謂
    行政處分者，係指行政主體基於職權，就具體事件，所為發
    生公法上法律效果之單方行政行為而言，此觀訴願法第3條
    第1項、行政程序法第92條第1項之規定自明。至行政機關所
    為單純事實之敘述（或事實通知）或理由之說明，既不因該
    項敘述或說明而生何法律上之效果者，自非行政處分，人民
    即不得對之提起訴願，最高行政法院44年判字第18號、62年
    裁字第41號著有判例可資參照。又「原告之訴，有左列各款
    情形之一者，行政法院應以裁定駁回之。．．．10、起訴不
    合程式或不備其他要件者。」行政訴訟法第107條第1項第10
    款亦有明文。
二、原告向訴外人簡百合、簡明國、簡明楊、簡明川、簡明城、
    簡明坤等6人購買嘉義縣大林鎮○○○段269地號公同共有17
    28分之12土地，於民國（下同）94年4月6日向被告申請辦理
    所有權移轉登記（收件字號：林地字第25010、25020號），
    被告審核結果，因原告申請案所檢附公同共有義務人簡百合
    等5人（簡明坤除外）之印鑑證明核發日期非登記原因發生
    日期（土地登記申請書載為94年2月18日）前一年以後核發
    ，與內政部頒「申請土地登記應附文件法令補充規定」第32
    點暨土地登記規則第41條第l項第10款規定不符，乃以94年4
    月7日林地登補字第0325號補正通知書通知原告應於接到通
    知後15日內補正，原告於前揭補正期間，以94年4月8日申請
    書略以：「．．．雖出賣時間點不同但具延續性，所附印鑑
    證明永久有效，於法於理不受一年內核發之拘束，如尚有疑
    義，請速向上級請示。」等語，被告專案報請嘉義縣政府核
    轉內政部釋示，內政部釋示結果，認應依該部所頒「申請土
    地登記應附文件法令補充規定」第32點或依「土地登記規則
    」第40條第l項之規定辦理。被告遂以94年6月3日嘉林地一
    字第0940002548號函以：「說明：．．．二、本案經本所報
    請嘉義縣政府核轉內政部，業經內政部以上開號函核示略以
    ．．．『申請土地登記，檢附之印鑑證明以登記原因發生日
    期前一年以後核發者為限。』（詳如上開內政部函影本）是
    以，本案買賣登記，有關簡明國等5人之印鑑證明，仍請依
    本所94年4月7日林地登補字第325號補正通知書所列補正事
    項辦理補正，或請相關義務人於補正期間內親自到所，由本
    所派員核符後辦理簽證手續。三、檢附上開內政部核示函影
    本一份，請於文到後15日內速來本所辦理補正，逾期未補正
    或未照補正事項完全補正者，將駁回該案之申請。」通知原
    告，核被告上開函文之性質，乃就原告請求被告向內政部函
    釋印鑑證明書是否永久有效事項之結果通知原告，僅係意思
    表示，並無對外發生法律上效果（被告另於94年6月24日林
    地登駁字第000131號駁回通知駁回原告上開申請），揆諸首
    開規定，自非行政處分，原告對非行政處分提起訴願，經訴
    願決定機關決定訴願不受理，並無不合；原告復提起行政訴
    訟，即非合法，應予駁回。原告之訴既因不合法而駁回，則
    其實體上之主張，即無審究必要，併此敘明。
三、據上論結，本件原告之訴為不合法，爰依行政訴訟法第107
    條第1項第10款、第104條，民事訴訟法第95條、第78條，裁
    定如主文。
中    華    民    國    95    年     5    月   15     日
                  第二庭審判長法  官  江幸垠
                              法  官  簡慧娟
                              法  官  戴見草
以上正本係照原本作成。
如不服本裁定，應於裁定送達後10日內以書狀敘明理由，經本院
向最高行政法院提出抗告（須按對造人數附具繕本）；並應預繳
送達用掛號郵票6份（每份34元）。
中    華    民    國    95    年     5    月   15     日
                              書記官  蔡玫芳


司法院資訊處製作；財團法人民間司法改革基金會備份。
